【裁判字號】    99,上易,981
【裁判日期】    991210
【裁判案由】    竊盜
【裁判全文】
臺灣高等法院高雄分院刑事判決         99年度上易字第981號
上  訴  人  臺灣高雄地方法院檢察署檢察官
被      告  陳明豐
上列上訴人因被告竊盜案件，不服臺灣高雄地方法院99年度易字
第696 號中華民國99年7 月30日第一審判決（起訴案號：臺灣高
雄地方法院檢察署99年度偵字第4072號），提起上訴，本院判決
如下：
    主  文
上訴駁回。
    理  由
壹、公訴意旨略以：被告陳明豐（下稱被告）與楊湘湣（業經原
    審判處有期徒刑5 月確定）共同意圖為自己不法之所有，由
    楊湘湣聯絡被告駕駛車牌碼XJ-925號營業大貨車，於民國99
    年1 月24日下午3 時許，在高雄縣義守大學前會合後，即共
    同前往高雄縣燕巢鄉深水村臥牛巷80號後方空地，由楊湘湣
    負責用繩子綁住H 型鋼鐵，被告負責將H 型鋼鐵吊上車之方
    式，共同竊取被害人葉寶娟（下稱被害人）所有放置於該處
    之H型 鋼鐵8 支。嗣於99年1 月24日下午3 時55分許，楊湘
    湣與被告吊到第3 支H 型鋼鐵時，為被害人發現而報警查獲
    ，並當場逮捕被告，楊湘湣則趁隙逃逸，同日19時許，楊湘
    湣始在燕巢鄉○○村○○路136 號前為警逮捕到案。因認被
    告與楊湘湣共同涉犯刑法第320 條第1 項之竊盜罪嫌云云。
貳、按犯罪事實應依證據認定，無證據不得認定犯罪事實；不能
    證明被告犯罪者，應諭知無罪之判決，刑事訴訟法第154 條
    第2 項、第301 條第1 項分別定有明文。又事實之認定，應
    憑證據，如未能發現相當證據，或證據不足以證明，自不能
    以推測或擬制之方法，為裁判基礎；且認定不利於被告之事
    實須依積極證據，苟積極證據不足為不利於被告事實之認定
    時，即應為有利於被告之認定；另認定犯罪事實所憑之證據
    ，雖不以直接證據為限，間接證據亦包括在內，然而無論直
    接證據或間接證據，其為訴訟上之證明，須於通常一般之人
    均不致有所懷疑，而得確信其為真實之程度者，始得據為有
    罪之認定，倘其證明尚未達到此一程度，而有合理之懷疑存
    在而無從使事實審法院得有罪之確信時，即應由法院為諭知
    被告無罪之判決（最高法院30年度上字第816 號、40年度台
    上字第86號、76年度台上字第4986號判例意旨參照）。又刑
    事訴訟法第161 條已於91年2 月8 日修正公布，其第1 項規
    定：檢察官就被告犯罪事實，應負舉證責任，並指出證明之
    方法。因此，檢察官對於起訴之犯罪事實，應負提出證據及
    說服之實質舉證責任。倘其所提出之證據，不足為被告有罪
    之積極證明，或其指出證明之方法，無從說服法院以形成被
    告有罪之心證，基於無罪推定之原則，自應為被告無罪判決
    之諭知（最高法院92年台上字第128 號判例意旨參照）。
、證據能力方面：
    按傳聞法則之重要理論依據，在於傳聞證據未經當事人之反
    對詰問予以核實，乃予排斥，惟若當事人已放棄對原供述人
    之反對詰問權，於法院審判時表明同意該等傳聞證據可作為
    證據，基於證據資料愈豐富，愈有助於真實發現之理念，並
    貫徹刑事訴訟法修法加重當事人進行主義之精神，確認當事
    人對於證據能力有處分權之制度，傳聞證據經當事人同意作
    為證據，法院認為適當者，亦得為證據。另當事人於調查證
    據時，對於傳聞證據表示「沒有意見」、「對於證據調查無
    意見」，而未於言詞辯論終結前聲明異議，應視為已有將該
    等傳聞證據採為證據之同意，此刑事訴訟法第159 條之5 定
    有明文。檢察官及被告於本院準備程序及審判期日，已表示
    對於全案傳聞證據之證據能力均無意見，且同意作為本案之
    證據（見本院卷第18至19頁、第28頁），依刑事訴訟法第15
    9 條之5 之規定，檢察官及被告已同意本案之傳聞證據均有
    證據能力，本院斟酌該等證據並非非法取得，亦無證明力明
    顯過低之情形，是該等證據，均得採為證據。
肆、實體方面：
一、公訴意旨認被告涉犯刑法第320 條第1 項之竊盜罪嫌，係以
    ：被告之供述、證人楊湘湣於警詢及偵訊之證述、被害人即
    證人葉寶娟於警詢之證述、贓物認領保管單1 紙、現場照片
    6 張等件，資為論罪之依據。訊據被告固坦承有經同業傅從
    祿之介紹，於99年1 月24日與楊湘湣在電話中聯絡，議定以
    載運一趟新臺幣（下同）2,500 元之價格，協助楊湘湣搬運
    H 型鋼鐵，嗣並駕駛車牌號碼XJ-925號營業大貨車依約前往
    現場，與楊湘湣會合搬運鋼鐵等事實不諱，惟堅決否認有何
    竊盜之犯行，辯稱：我與楊湘湣並不認識，因為我的職業本
    來就是開車幫人家吊東西，當時同業傅從祿介紹我與楊湘湣
    聯絡，我只問了重量、要載去哪裡，就讓楊湘湣帶我前往現
    場，人家請我去吊，我沒有甚麼理由拒絕，而且當時是白天
    ，感覺應該不會有問題，我根本沒有想到楊湘湣是要去偷鋼
    鐵等語。經查：
  (一)證人楊湘湣於原審審理中證稱：我之前與陳明豐並不認識，
    有一次我騎摩托車經過現場發現那批鋼鐵，我就打電話問做
    工的朋友有無認識在開吊車的，他給我傅從祿的電話。99年
    1 月24日當天我聯絡傅從祿，他說他沒空，而且車子也太小
    ，傅從祿就叫我打電給他的朋友陳明豐。我在與陳明豐的通
    話中只有提到要吊鐵、1 支大約1 噸多重，從燕巢載運到小
    港，陳明豐告訴我載運一趟之代價是2,500 元，並叫我帶他
    去現場，聯絡的過程中均沒有提到鋼鐵是誰的等語（見原審
    2 卷第41至44頁）。足見證人楊湘湣與被告素昧平生，僅為
    遂行其竊盜鋼鐵之犯罪計劃，始經由傅從祿之引介僱請被告
    協助載運鋼鐵，楊湘湣於過程中亦均未言及其並非該批鋼鐵
    之所有權人，亦未要求被告配合其竊盜之犯罪計劃，雙方並
    循一般僱傭關係議定載運之價格，而非互約事後朋分變賣鋼
    鐵之利益，職是，尚難遽認被告在與楊湘湣聯絡接洽之過程
    中，已然萌生與楊湘湣共同竊盜鋼鐵之犯意聯絡。
  (二)又被告考領有職業大貨車駕駛執照，其所駕駛之車牌號碼XJ
    -925號營業大貨車車主為大瑋貨運有限公司等情，有被告之
    駕駛執照及該車之行車執照影本各1 份在附卷可稽（見偵卷
    第44頁）。足見被告本即係以載運貨物為業，且自其受僱載
    運本件鋼鐵之前後歷程觀之，楊湘湣原欲委請傅從祿載運本
    件H 型鋼鐵，僅因傅從祿當時有事在身，且所駕駛之車輛亦
    太小無法負重本件8 支鋼鐵，始經由傅從祿之轉介而與被告
    洽談吊運鋼鐵乙情，除據證人楊湘湣證述在卷外，並經證人
    傅從祿於原審審理中證稱：我以開貨車為業，與陳明豐是工
    作的伙伴，我們認識約20幾年，但只有工作上的聯絡，沒有
    其他交情。我不認識楊湘湣，99年1 月24日下午楊湘湣打電
    話給我請我吊東西，有說東西大約幾噸重，我說你要吊的東
    西太重了，而且我在忙，後來我就打電話給陳明豐，叫陳明
    豐自己與楊湘湣聯絡。我們職業駕駛人遇到工作如果無法做
    ，或是做不來，就會聯絡其他車種去做，我平常1 個月會有
    約3 、4 次把工作轉給陳明豐之情形等語（見原審2 卷第35
    頁），核與被告、證人楊湘湣及證人傅從祿分別陳稱渠使用
    之行動電話門號於99年1 月24日之通聯狀況相符（其中楊湘
    湣、傅從祿、陳明豐所持用之行動電話門號分別為00000000
    00號、0000000000號、0000000000號），此有門號00000000
    00號、0000000000號之通聯紀錄附卷可憑（見原審1 卷第43
    頁、第78至79頁）。足見擔任貨運業者之被告，係接收同業
    友人傅從祿轉介的客戶，並在議價後依約前往現場吊運本件
    鋼鐵，依其與傅從祿之同業關係及平日之交往狀況，自不會
    對承接本件鋼鐵搬運一事是否觸法有起疑之處。
  (三)參以證人傅從祿證稱：平常我們受僱搬運貨物，大概會確認
    搬一次的價錢及從何處搬到何處、搬甚麼東西，可是我們無
    法確認打電話給我們的人有無搬的權利，就像計程車司機無
    法確認會載到誰一樣等語（見原審2 卷第36頁），堪認被告
    辯稱：一般受僱搬運貨物，均不會刻意詢問貨物是誰的等語
    ，應可採信。則參諸被告依約前往現場搬運本件鋼鐵之時間
    是在白天，證人楊湘湣亦未主動告知被告伊對該批鋼鐵並無
    何權利，且現場作業的狀況亦查無與被告平日載運貨物之工
    作情形有何違常之處等情，自難認被告對於證人楊湘湣無權
    搬運該批鋼鐵乙事有所認識，由此益徵被告並無竊盜之犯意
    甚明。
  (四)再觀之證人傅從祿於原審審理時證稱：99年1 月24日下午3
    時29分、3 時46分、3 時48分、3 時51分、4 時3 分顯示我
    與陳明豐有通聯，是因為當時陳明豐在清水派出所那裡，他
    為了這件事情要我過去跟警察作證，當天我也有到清水派出
    所，可是我只在派出所外面，沒有進去作筆錄，因為警察跟
    我說被告已經在裡面了，叫我不用進去等語（見原審2 卷第
    35至36頁）；並有被告所持用門號0000000000號行動電話之
    通聯紀錄附卷可參（見原審1 卷第38至46頁）；且證人楊湘
    湣亦證稱：當天警察來的時候，陳明豐有問我說「這東西不
    是你的嗎」？我回答這個放在空地，我以為是沒有人的等語
    （見原審1 卷第44頁，原審2 卷第36、44頁）。足見被告對
    於99年1 月24日下午伊為警以涉嫌竊盜罪查獲乙事，甚為驚
    愕，先向證人楊湘湣確認其何以觸法，並急切以電話聯絡居
    間轉介之同業傅從祿到場，希望傅從祿能向警方解釋伊僅係
    受僱搬運鋼鐵，與楊湘湣並無共犯關係。職是，從被告為警
    查獲後第一時間之反應，相異於證人楊湘湣自知理虧趁隙逃
    逸，反係欲瞭解事情之真相並急切證明自己之清白等情觀之
    ，益證被告對於證人楊湘湣無權搬運該批鋼鐵乙情，毫無所
    悉，對其載運該批鋼鐵可能涉嫌共同竊盜乙情，亦無認識，
    均甚明灼。
二、綜上所述，檢察官認被告涉嫌前揭犯行所憑之證據，尚未達
    於通常一般之人均不致有所懷疑，而得確信其為真實之程度
    ，依刑事訴訟制度「倘有懷疑，即從被告之利益為解釋」、
    「被告應被推定為無罪」之證據法則，即難據以為不利於被
    告之認定。此外，本院依卷內現存全部證據資料，復查無其
    他證據足資認定被告確有檢察官所起訴之犯行，即屬不能證
    明被告犯罪，揆諸前開說明，自應為被告無罪之諭知。
三、原審因而認被告犯罪無法證明，而為無罪之諭知，認事用法
    並無違誤。檢察官上訴意旨，猶執前詞，指摘原判決不當，
    為無理由，應予駁回。
據上論結，應依刑事訴訟法第368 條，判決如主文。
本案經檢察官陳國全到庭執行職務。
中    華    民    國    99    年    12    月    10    日
                  刑事第十一庭  審判長法  官  翁慶珍
                                      法  官  石家禎
                                      法  官  孫啟強
以上正本證明與原本無異。
不得上訴。
中    華    民    國    99    年    12    月    10    日
                                      書記官  劉鴻瑛

司法院資訊處製作；財團法人民間司法改革基金會備份。
